【裁判字號】    90,上易,2966
【裁判日期】    900919
【裁判案由】    違反電子遊戲場業管理條例
【裁判全文】
臺灣高等法院刑事判決                            九十年度上易字第二九六六號
    上  訴  人
    即  被  告  甲○○
右上訴人因違反電子遊戲場業管理條例案件，不服臺灣新竹地方法院九十年度易字第
四五八號，中華民國九十年七月十七日第一審判決（起訴案號：臺灣新竹地方法院檢
察署九十年度偵字第一五二七號；併辦案號：臺灣苗栗地方法院檢察署九十年度偵字
第三八一二號），提起上訴，本院判決如左：
    主  文
原判決撤銷。
甲○○連續違反未依電子遊戲場業管理條例規定辦理營利事業登記者，不得經營電子
遊戲場業之規定，處拘役伍拾日，如易科罰金，以參佰元折算壹日。電子遊戲機「水
果盤」壹拾肆台（含ＩＣ板）及營業收入新台幣柒佰元、新台幣壹仟捌佰元、再玩券
伍拾陸張沒收。
    事  實
一、甲○○明知未依電子遊戲場管理條例規定辦理營利事業登記者，不得經營電子遊
    戲場業，竟於民國（下同）九十年二月八日晚間，未經向主管機關申請設立登記
    ，擅自在新竹縣竹東鎮二重里五穀宮前，擺放電子遊戲機「水果盤」十四台供不
    特定人士把玩營業。嗣於同日晚上二十一時二十分許，為警當場查獲電子遊戲機
    「水果盤」十四台（含ＩＣ板），其所得營業收入新台幣（以下同）七百元，經
    警移送臺灣新竹地方法院檢察署檢察官偵辦起訴，經原審審理，在此期間，甲○
    ○卻基於概括犯意，仍到各地夜市擺放電子遊戲機「水果盤」十四台供不特定人
    士把玩營業。嗣於九十年十月廿二日凌晨零時許，為警在苗栗縣竹南鎮○○路夜
    市查獲其所有同一批電子遊戲機「水果盤」十四台（含ＩＣ板），其所得營業收
    入一千八百元、再玩券五十六張。
三、案經新竹縣政府函請臺灣新竹地方法院檢察署檢察官偵查起訴及臺灣苗栗地方法
    院檢察署檢察官移請本院併辦。
    理  由
一、訊據上訴人即被告甲○○固坦承先後在上開時、地擺放電子遊戲機供他人把玩營
    業，為警查獲等事實，惟辯稱：其為流動攤販並無固定營業場所，不需要營業登
    記，所為不犯法云云。
二、經查：被告未為營利事業登記而先後在上開時、地擺放電子遊戲機供他人把玩之
    事實，業據被告坦承不諱，且九十年二月八日查獲部分，並有警訊筆錄、違反社
    會秩序維護法案件現場記錄、電子遊戲機十四台之保管條及照片乙紙在案可憑（
    見九十年度偵字第一五二七號卷第二頁至第六頁）；同年十月廿二日查獲部分，
    亦有警訊筆錄、代保管證明書、扣押物品目錄表可稽（見九十年度偵字第三八一
    二號券第四頁至第十頁）。被告未依照電子遊戲場業管理條例為營利事業登記而
    經營電子遊戲場業之犯行應堪認定。
三、再查，電子遊戲場業管理條例第八條規定，電子遊戲場申請設立時，其營業場所
    應符合下列規定︰（一）營業場所位於實施都巿計畫地區者，應符合都巿計畫法
    及都巿土地使用分區管制之規定；於非都巿計畫地區者，應符合區域計畫法及非
    都巿土地使用管制之規定。（二）營業場所建築物之構造、設備，應符合建築法
    令之規定。（三）營業場所之消防安全設備，應符合消防法令之規定。又同法第
    九條第一項規定電子遊戲場業之營業場所，應距離國民中、小學、高中、職校、
    醫院五十公尺以上。是因電子遊戲場業其營業項目較易吸引年輕學子沈迷，且營
    業時產生之噪音、出入之份子等性質均非同於一般商業，故對於場所之設置特別
    加以規定，以免影響國人身心健全，故有上開條例第八條、第七條之規定產生。
    由此亦可知，電子遊戲場業管理條例之立法精神並不允許流動性質之電子遊戲場
    業之設立。如認為不需商業登記或營業登記之業者，即可隨意經營電子遊戲場業
    ，則上開規定形同具文。而該條例因已明文規定電子遊戲場業業者必須擇定符合
    電子遊戲場業管理條例第八條、第九條規定之地點始准營業，則無流動攤販營業
    之問題，一律應為營利事業登記，故繼而在同條例第十一條電子遊戲場業於申請
    營利事業登記，應向直轄巿、縣（巿）主管機關申請核發營利事業登記證及營業
    級別證，並辦理營業級別、機具類別、營業場所管理人、營業場所之地址。且查
    ：電子遊戲場業管理條例第十五條明定未依該條例規定辦理營利事業登記者，不
    得經營電子遊戲場業，為禁止規定，無論有無固定營業場所，有無繳納稅捐，均
    在禁止之列，若有違反者均應依同條例第二十二條處罰；苟僅指有固定營業場所
    ，須經課予稅捐者方加以處罰，則係以偏概全，將核准設立電子遊戲場業之部分
    前提要件，作為電子遊戲場業之全部標準，不但輕縱流動攤販，且對有固定營業
    處所、繳納稅捐之業者亦不公平，不符該條例第一條之立法意旨（本院九十年度
    六月份法律座談會結論參攷）。故流動攤販既無法擇定地點營業，已明顯無法符
    合電子遊戲場業關於地點設定之規定，其亦無法為營利事業登記，亦無機會向主
    管機關聲請核發營利事業登記證或其相關准許營業之證明，故不能經營電子遊戲
    場業甚明。被告在未為營利事業登記之情形下，以流動攤販之型態經營電子遊戲
    場業，不但違反電子遊戲場業管理條例第十五條之規定，且其可罰性更比一般有
    固定營業場所之電子遊戲場業業者更高，因其流動性查緝不易，根本不可能查核
    其是否符合同條例第八條、第九條之規定，而以流動攤販非「營利事業」或其不
    需為商業登記，而認為其不需依照電子遊戲場業管理條例而為營利事業登記即可
    營業，實屬無稽。被告辯稱，其為流動攤販無需為營利事業登記，所為不犯法云
    云，顯非可採。
四、綜上，被告既未依照電子遊戲場業管理條例第十五條之規定為營利事業登記，而
    逕行經營電子遊戲場業，其犯行已臻明確，應依法論科。
五、核被告所為，係違反電子遊戲場業管理條例第十五條之未經辦理營利事業登記而
    擅自經營電子遊戲場業之規定，應依同條例第二十二條論處。被告多次犯行時間
    緊接，犯罪構成要件相同，顯係基於概括之犯意為之，為連續犯以一罪論，並加
    重其刑。
六、臺灣苗栗地方法院檢察署九十年度偵字第三八一二號移送併辦部份，因與前已起
    起訴部分，有連續犯之裁判上一罪關係，為起訴效力所及，本院自應併予審判。
七、原審據以論科固非無見，惟查前開臺灣苗栗地方法院檢察署檢察官移送併辦部份
    原審未及審理，且適用刑法第四十一條第一項時僅適用前段，侵犯檢察官執行時
    准否易科罰金之權利，均尚有未洽。被告上訴意旨否認犯罪且指摘原判決量刑過
    重，雖無理由。但原判決既有可議，即屬無可維持，自應由本院將原判決撤銷改
    判。爰審酌被告所陳列機台時間不長，並無重大獲利，所犯情節尚輕，暨其犯後
    再犯之態度等一切情狀，量處如主文第二項所示之刑，並諭知易科罰金之折算標
    準，以資懲儆。又查獲之電子遊戲機「水果盤」十四台（含ＩＣ板）及再玩券五
    十六張，由被告代管，有保管單可按，為供被告所有供犯罪所用之物，爰依刑法
    第三十八條第一項第二款之規定宣告沒收。其營業收入七百元、一千八百元，為
    被告犯罪所得之物，爰依刑法第三十八條第一項第三款之規定宣告沒收。
八、本件雖由被告上訴，但因原判決未及就併辦部分審理，且未依連續犯論擬，顯係
    適用法條不當，本院自得諭知較原審判決為重之刑，附此說明。
據上論斷，應依刑事訴訟法第三百六十九條第一項前段、第三百六十四條、第三百七
十條但書、第二百九十九條第一項前段，電子遊戲場業管理條例第二十二條，刑法第
十一條前段、第五十六條、第四十一條第一項、第三十八條第一項第二款、第三款，
罰金罰鍰提高標準條例第二條，判決如主文。
本案經檢察官張啟彬到庭執行職務。
中      華      民      國    九十      年      九      月     十九     日
                                臺灣高等法院刑事第廿四庭
                                    審判長法  官  陳  貽  男
                                          法  官  陳  憲  裕
                                          法  官  王  炳  梁
右正本證明與原本無異。
不得上訴。
                                          書記官  潘  大  鵬
中      華      民      國    九十      年      九      月     十九     日
附錄本案論罪科刑法條：
電子遊戲場業管理條例第二十二條
違反第十五條規定者，處行為人一年以下有期徒刑、拘役或科或併科新台
幣五十萬元以上二百五十萬元以下罰金。


司法院資訊處製作；財團法人民間司法改革基金會備份。
